臺灣高雄地方法院民事裁定
110年度消債更字第162號
聲　請　人　黃麗美（原名：黃姵庭、黃麗梅）
                      住高雄市鼓山區九如四路2005號6樓之4
0000000000000000000000000000
代　理　人　呂坤宗律師
上列當事人因消費者債務清理事件聲請更生，本院裁定如下：
    主  文
聲請人黃麗美（原名：黃姵庭、黃麗梅）自中華民國一一○年十
月二十七日下午四時起開始更生程序。
命司法事務官進行本件更生程序。
    理  由
一、聲請意旨略以：伊有不能清償債務情事，曾於消債條例施行
    前，依中華民國銀行公會會員辦理消費金融案件無擔保債務
    協商機制請求共同協商債務方案成立，惟因不可歸責於己之
    事由毀諾。伊又未經法院裁定開始清算程序或宣告破產，爰
    聲請更生等語。
二、按債務人不能清償債務或有不能清償之虞者，得依本條例所
    定更生或清算程序，清理其債務；債務人無擔保或無優先權
    之本金及利息債務總額未逾新臺幣（下同）12,000,000元者
    ，於法院裁定開始清算程序或宣告破產前，得向法院聲請更
    生；法院開始更生程序之裁定，應載明其年、月、日、時，
    並即時發生效力；法院開始更生或清算程序後，得命司法事
    務官進行更生或清算程序，必要時得選任律師、會計師或其
    他適當之自然人或法人1人為監督人或管理人，消費者債務
    清理條例（下稱消債條例）第3條、第16條第1項、第42條第
    1項、第45條第1項分別定有明文。
三、經查：
(一)聲請人曾請求前置協商債務方案成立，約定自95年8月10日
    起，每月清償35,491元，惟聲請人未依約繳款而於97年9月
    通報毀諾，此有台新銀行陳報狀【本院110年度消債更字第1
    62號卷（下稱卷）第29頁】、聲請人民事補正狀(卷第30頁)
    可參。按消債條例第151條第9項準用同條第7項但書所稱「
    因不可歸責於己之事由，致履行有困難」之情形，僅須於法
    院就更生或清算之聲請為裁判時存在即為已足，至債務人於
    履行困難之事由發生前有無違約不履行行為，與該事由是否
    不可歸責於債務人之判斷尚屬無涉（另參考98年第1 期民事
    業務研究會第26號之司法院民事廳消費者債務清理條例法律
    問題研審小組意見）。又依消債條例第151 條第9 項準用同
    條第8 項再準用第75條第2 項之規定，債務人可處分所得扣
    除自己及依法應受其扶養者所必要生活費用之餘額，連續3 
    個月低於協商方案應清償之金額者，推定有不可歸責於己之
    事由致履行有困難。經查，聲請人自陳其毀諾之前因為要照
    顧小孩，當時小孩僅有5、6歲左右，需要照顧，無法請保姆
    ，所以就自行照顧，3年沒有工作，致無法還款每月3萬多元
    而毀諾（參聲請人補正狀，卷第30頁），觀諸其於97年時在
    高雄市女子燙髮業職業工會勞保投保金額為19,200元，此有
    勞工保險被保險人投保資料表(明細)【本院110年度司消債
    調字第165號卷（下稱調卷）第15至背面頁】在卷可按，又
    其目前平均每月收入約25,000元，扣除110年度依主管機關
    所公告高雄市每人每月不含房屋支出最低生活費之1.2倍即1
    2,109元後（詳後述，本件元以下均採四捨五入計算），顯
    已無法負擔每月35,491元之還款金額，堪認聲請人之收入無
    法持續支應前揭生活開支及協商款項，致繼續履行有所困難
    ，亦即可認聲請人有不可歸責於己之事由，致不能履行原協
    商條件。
(二)聲請人復於民國110年4月8日提出債權人清冊，向本院聲請
    調解債務清償方案，經本院110年度司消債調字第165號受理
    ，於110年5月4日調解不成立，聲請人於同日以言詞聲請更
    生等情，業經本院依職權調閱上開調解卷宗核閱無訛。
(三)聲請人於107年度至109年度申報所得各為0元、31,600元、0
    元，名下無財產。有三商美邦人壽4張保單解約金23,809元(
    其中保單號碼178800250018號保單解約金8,789元、保單號
    碼178800279655號保單解約金8,181元、保單號碼178800280
    654號保單解約金6,762元、保單號碼178800163810號保單解
    約金77元)，國泰人壽2張保單，1張為醫療險，1張為非要保
    人，均無解約金，臺銀人壽保單部分，則為團體險，無解約
    金；又聲請人108年4月迄今，於安媞髮型設計(高雄市苓雅
    區福海里福海街3號)擔任助理提供美髮服務，薪資如所提出
    薪資袋，每月收入約25,000元，又因疫情有申領3萬元補助
    ，未領取社會補助或其他給付等情，有財政部高雄國稅局10
    7年至108年綜合所得稅各類所得資料清單及財產歸屬資料清
    單（調卷第11至13頁、卷第42至44頁）、財產及收入狀況說
    明書(調卷第4頁)、債權人清冊（調卷第5至6頁）、戶籍謄
    本（卷第72頁）、勞工保險被保險人投保資料表（調卷第15
    頁）、個人商業保險查詢結果表（卷第56至57頁）、財團法
    人金融聯合徵信中心前置協商專用債權人清冊（調卷第8至1
    0頁、卷第36至38頁）、信用報告（卷第34至35頁）、社會
    補助查詢表（卷第19至21頁）、高雄市政府都市發展局函(
    卷第22頁)、勞動部勞工保險局函(卷第23頁)、勞動部勞動
    力發展署高明澎東分署函（卷第26頁）、家族系統表(卷第7
    1頁)、收入切結書(調卷第14頁)、存簿(卷第58至59頁)、安
    媞髮型設計在職證明書(卷第39頁)、薪資袋(卷第40至41頁)
    、聲請人110年7月26日補正狀(卷第31頁)、聲請人110年9月
    10日補正狀(卷第92頁)、健保查詢(卷第74至75頁)、三商美
    邦人壽保險股份有限公司函（卷第24至25頁）、國泰人壽保
    險股份有限公司函（卷第27至28頁）、臺銀人壽保險股份有
    限公司函（卷第90頁）附卷可證。依目前調查所得證據，以
    聲請人每月工作收入25,000元作為核算聲請人現在償債能力
    之基礎，堪認妥適。
(四)關於聲請人個人日常必要支出部分，聲請人主張每月必要支
    出約21,888元，按債務人必要生活費用，以最近1年衛生福
    利部或直轄市政府所公告當地區每人每月最低生活費1.2倍
    定之，消債條例第64條之2第1項定有明文。查衛福部社會司
    所公告110年度高雄市最低生活費為13,341元，其1.2倍為16
    ,009元，又該最低生活費用之標準，係照當地最近1年平均
    每人消費支出60％訂定，依其基準之家庭收支調查報告調查
    表格式所示有關經常性支出之調查項目，包括利息支出、食
    品、衣著、房租及水費、電費、醫療保健、交通、娛樂、教
    育等，已涵蓋聲請人所陳報之支出項目；因聲請人自陳居住
    於聲請人之子郭証淯名下房屋，該屋是聲請人之公公買給小
    孩的房子，有房貸由聲請人之配偶負擔，聲請人不用支付房
    屋使用費等語(見調卷第60至背面頁)，故於計算聲請人個人
    每月必要生活費時，即應自前開已包括聲請人居住費用在內
    ，扣除相當於房租支出所佔比例約24.36%，避免重複計列費
    用，則扣除居住費用後，聲請人每月必要生活費為12,109元
    【計算式：16,009－（16,009×24.36%）＝12,109】，逾此範
    圍難認必要。
(五)承上，聲請人平均每月收入25,000元，扣除個人必要支出12
    ,109元後，剩餘12,891元，而聲請人目前負債總額為5,187,
    491元（調卷第10頁、第29頁、第31頁、第32頁、第38頁、
    第40頁、第43頁、第50頁，包括：國泰世華銀行、匯豐(台
    灣)銀行、聯邦銀行、玉山銀行、台新銀行、中國信託銀行
    、萬榮行銷股份有限公司、匯誠第一資產管理股份有限公司
    、第一金融資產管理股份有限公司），扣除三商美邦人壽保
    單解約金後，以每月所餘逐年清償，至少須約33.4年（計算
    式：(5,187,491－23,809)÷12≒33.38）始能清償完畢，應認
    其已不能清償債務。此外，聲請人無擔保或無優先權之債務
    總額未逾12,000,000元，且無消債條例第6條第3項、第8條
    或第46條各款所定駁回更生聲請之事由存在。則聲請人聲請
    更生為有理由，應予准許，爰命司法事務官進行本件更生程
    序。
四、依消債條例第11條第1 項、第45條第1 項、第16條第1 項，
    裁定如主文。
中　　華　　民　　國　　110 　年　　10 　　月　　27 　日
              　　民事庭　　法　官　賴寶合
以上正本係照原本作成。
本裁定不得抗告。
中　　華　　民　　國　　110 　年　　10 　　月　　27　 日
                            書記官　胡美儀